【裁判字號】    98,交聲,750
【裁判日期】    980813
【裁判案由】    聲明異議
【裁判全文】
臺灣臺南地方法院交通事件裁定         98年度交聲字第750號
移送機關    交通部公路總局嘉義區監理所臺南監理站
異議人即
受處分人    甲○○
上列受處分人因違反道路交通管理處罰條例案件，對於交通部公
路總局嘉義區監理所臺南監理站民國 96年3月15日所為之裁決處
分（處分案號：嘉監南字第裁74-1AA127296號）聲明異議，本院
裁定如下：
    主  文
異議駁回。
    理  由
一、原處分意旨略以：受處分人即異議人甲○○（下稱異議人）
    所有車牌號碼８Ｊ－０６５６號自用一般小客車，於民國九
    十四年一月二十一日十時零五分許，在臺北市○○○路○段
    一四七巷，在禁止臨時停車處所停車，遭臺北市政府交通局
    逕行製單舉發，嗣經原處分機關即交通部公路總局嘉義區監
    理所臺南監理站依道路交通管理處罰條例第五十六條第一項
    第一款之規定，裁處異議人罰鍰新臺幣（下同）一千二百元
    等語。
二、本件異議意旨略以：本件監理站裁決書之送達地址為臺南市
    ○○街，然因異議人長期在國外，確實未收到裁決書。又異
    議人所有上開車輛原停放在巷弄內之白線區，且停放至少一
    年以上，嗣後該停放位置始變更為紅線區，並非蓄意違規。
    另上開車輛於九十四年三月二十二日被拖吊報廢，異議人於
    九十四年五月回國後，曾於臺北市松山區東社派出所備查該
    車輛狀況，據該所稱車輛已報廢且無相關罰單，故不知本件
    違規停車之情，為此聲明異議請求撤銷原處分等語。
三、按受處分人，不服道路交通管理處罰條例第八條主管機關所
    為之處罰，得於接到裁決書之翌日起二十日內，向管轄地方
    法院聲明異議；又依上開規定聲明異議之期間，自裁決送達
    之翌日起算，並得依法扣除在途期間；另交通法庭認聲明異
    議不合法律上之程式或其異議權已經喪失者，應以裁定駁回
    之，道路交通管理處罰條例第八十七條第一項、道路交通案
    件處理辦法第十二條、第十八條前段分別定有明文。再按處
    理違反道路交通管理事件，有關文書送達之程序，依行政程
    序法之規定，違反道路交通管理事件統一裁罰基準及處理細
    則第五條定有明文。而依行政程序法第六十八條第一項、第
    七十四條第一項、第二項規定：送達由行政機關自行或交由
    郵政機關送達；送達不能依前二條規定為之者，得將文書寄
    存送達地之地方自治或警察機關，並作送達通知書兩份，一
    份黏貼於應受送達人住居所、事務所、營業所或其就業處所
    門首，另一份交由鄰居轉交或置於該送達處所信箱或其他適
    當位置，以為送達；前項情形，由郵政機關為送達者，得將
    文書寄存於送達地之郵政機關。至於受送達人實際於何時受
    領該送達文書，均與合法送達之效力不生影響。再前開所稱
    「住居所」係民法上概念（即民法第二十條至第二十四條所
    規定），指當事人依一定事實，足認以久住之意思，住於一
    定之地域者，即為設定其住所於該地；所謂「一定事實」，
    包括戶籍登記、居住情形等，尤以戶籍登記資料為主要依據
    ，但不以登記為要件。而戶籍法所為之戶籍住址之登記（戶
    籍法第一條參照），採形式主義，未登記不發生戶籍法上效
    力。戶籍登記之住址（即戶籍所地址），則為戶籍管轄區內
    之處所，主要發生選舉、兵役、教育等公法上效力，與住居
    所為民法上法律行為的準據，發生各種民事上的效力，二者
    規範意旨不同。實務上戶籍法上的住址與民法上的住居所，
    絕大多數情形雖為同一處所，但並非當然同一，然不論法院
    或行政機關在調查「住所」時，通常均以戶籍登記的住址為
    認定標準。
四、經查：異議人就本件交通部公路總局嘉義區監理所臺南監理
    站九十六年三月十五日所為之裁決處分（處分案號：嘉監南
    字第裁７４－１ＡＡ１２７２９６號）聲明異議，惟上開裁
    決書已按異議人於九十六年十二月二十日前之戶籍住所即「
    臺南市○區○○街１０９巷２０號三樓之３」掛號郵寄，然
    因未獲會晤應受送達人、亦無受領文書之同居人或受僱人，
    而依行政程序法第七十四條第二項規定為寄存送達，並於九
    十六年三月二十日寄存於送達地之郵政機關「金華郵局」，
    有臺南市安平區戶政事務所九十八年七月十日南平戶行字第
    ０９８０００２２９５號函檢送之異議人之戶籍謄本一份及
    移送機關之送達證書一紙在卷（詳本院卷第二十三頁、第七
    頁）可稽。又異議人於九十六年間雖有多次入出境之紀錄，
    此有法務部入出境資訊連結作業查詢一份存卷可參，然異議
    人並非長期居住於外國而未入境，且異議人於九十六年十二
    月二十日復將其戶籍址由「臺南市○區○○街１０９巷２０
    號三樓之３」遷入現戶籍址「臺南市○○區○○路５８０巷
    ４９號七樓之１」，有前揭戶籍謄本一份在卷可憑，是難認
    異議人有久住於外國之意思，而認本件裁決書應依於外國為
    送達之方式送達，是依前揭說明，本件裁決書之送達程序要
    無違誤。然異議人竟遲至於九十八年六月二十六日始具狀提
    出聲明異議，有聲明異議狀上所蓋之臺南監理站收文章戳附
    卷可憑，是異議人顯已逾越聲明異議之二十日不變期間，其
    聲明異議不合法律上程式，且無從補正，應予駁回。
五、據上論斷，應依道路交通管理處罰條例第八十七條第二項，
    道路交通案件處理辦法第十八條，裁定如主文。
中    華    民    國    98    年     8    月    13    日
                        交通法庭  法  官  陳金虎
以上正本證明與原本無異。
如不服本裁定應於送達後5日內向本院提出抗告狀（應附繕本）
。
                                  書記官  蔡明峰
中    華    民    國    98    年    8     月    13    日


司法院資訊處製作；財團法人民間司法改革基金會備份。
